【裁判字號】    97,刑智上易,72
【裁判日期】    980213
【裁判案由】    違反著作權法等
【裁判全文】
智慧財產法院刑事判決
                                  97年度刑智上易字第72號
上  訴  人  甲○○
即  被  告
上列上訴人因違反著作權法等案件，不服臺灣苗栗地方法院97年
度重訴緝字第2 號，中華民國97年9 月10日第一審判決（起訴案
號：臺灣苗栗地方法院檢察署95年度偵字第2244號、第2519號、
第25 79 號，95年度少年偵字第2 號、第9 號、第10號、第11
號、第13號），提起上訴，本院判決如下：
    主  文
上訴駁回。
甲○○緩刑肆年。
    事  實
一、甲○○基於以移轉所有權之方法散布光碟重製物而侵害他人
    著作財產權之概括犯意，向乙○○（其因犯販賣第三級毒品
    罪、明知係侵害著作財產權之光碟重製物而散布罪，經苗栗
    地方法院以95年度重訴字第9 號判處應執行有期徒刑6 年4
    月在案）詢問盜版光碟的上源為何人，經乙○○告知甲○○
    其上源為丙○○（另由苗栗地方法院通緝中），復告以丙○○的聯絡電話，並要求甲○○自行與丙○○聯絡。甲○○自
    民國94年6 月間起至同年9 月間止，數次透過丁○○（其因
    犯恐嚇、詐欺、販賣第三級毒品罪、明知係侵害著作財產權
    之光碟重製物而散布罪，經苗栗地方法院以95年度重訴字第
    9 號判處應執行有期徒刑7 年4 月在案），連續向丙○○販
    入盜版光碟多次。其方法為丁○○向丙○○下訂單，丙○○
    以每片盜版CD18元，每片盜版VCD 23元之價格，出售予丁○○。復由丁○○以每片盜版CD 20 元，每片盜版VCD25 元之
    價格，販售予甲○○，丁○○則賺取每片盜版CD、VCD 中間
    的價差2 元。甲○○則以上述方式，先後購入4 至6 百片盜
    版CD、VCD 後，旋即在大臺中地區，連續販賣予不特定的多
    數人。甲○○另基於意圖營利之概括犯意，自95年3 月初某
    日起，提供其位於苗栗縣苗栗市○○街212 號租屋處為賭博
    場所，自任組頭，經營職業運動比賽簽賭站，其方式係以美
    國職業大聯盟（MLB ）棒球賽及NBA 職業籃球賽之比賽場次
    輸贏結果為賭博標的，由甲○○自行訂定各場賽事賠率，並
    提供上述場所供不特定人士簽選勝出隊伍，賭客僅以口頭下
    注，由甲○○予以紀錄，下注金額最少1 支100 元，最高下
    注金額約5000元，凡賭客簽中球隊勝負者，甲○○即依下注
    金額乘95% 賠付賭金，未簽中者需依下注金額繳付賭資歸甲○○所有，以此方式連續聚集不特定多數人簽選下注，而與
    下注之不特定人對賭，從中牟利，嗣經警於95年4 月18日在
    苗栗縣苗栗市○○街212 號1-3 樓扣得甲○○所有如附表所
    示供簽賭所用之物品，而查悉上情。
二、案經臺灣苗栗地方法院檢察署檢察官指揮，及苗栗縣警察局
    刑警大隊、苗栗縣警察局竹南、苗栗分局報請臺灣苗栗地方
    法院檢察署檢察官偵查起訴。
    理  由
壹、程序部分：
一、本件上訴人即被告甲○○經合法傳喚，無正當理由不到庭，
    爰不待其陳述逕行判決，合先敘明。
二、按被告以外之人於偵查中向檢察官所為陳述，除顯有不可信
    之情況者外，得為證據，刑事訴訟法第159 條之1 第2 項定
    有明文。偵查中對被告以外之人所為之偵查筆錄，或被告以
    外之人向檢察官所提之書面陳述，性質上均屬傳聞證據。惟
    現階段刑事訴訟法規定檢察官代表國家偵查犯罪、實施公訴
    ，依法其有訊問被告、證人及鑑定人之權，證人、鑑定人且
    須具結。而實務運作時，檢察官偵查中向被告以外之人所取
    得之陳述，原則上均能遵守法律規定，不致違法取供，其可
    信度極高，自得為證據。經查，本件證人即同案被告乙○○
    、丙○○等人，於檢察官偵查中所為之證述，性質上雖屬審
    判外之陳述，惟係偵查中向檢察官所為之證述，且均經具結
    ，且無顯有不可信之情況，衡諸上開規定，自具有證據能力
    ，併此敘明。
貳、實體部分：
一、賭博部分：被告甲○○對於上述犯罪事實迭於偵查、審理時
    坦承不諱，且有傳真機1 台、計算機1 台、美國職棒職籃簽
    賭清單10張扣案可憑，足見其自白與犯罪事實相符，其賭博
    犯行，洵堪認定。
二、違反著作權法部分：
  (一)經查，證人即同案被告丙○○於95年4 月18日接受檢察官訊
    問時結證稱：丁○○、乙○○賣的光碟都是從我那裡進貨的
    ，CD我進貨價是16到18元，VCD 則是20到23元，而我賣給他
    們就是再多2 元，我賺2 元，還有甲○○跟我進盜版光碟去
    賣，他從去年9 月前跟我買，買了半年等語（參95年度偵字
    第2244號卷第二卷第188 頁至第190 頁），嗣於95年5 月25
    日接受檢察官訊問時復結證稱：是在去年9 月份之前有賣盜
    版光碟給甲○○，甲○○是在去年6 、7 、8 、9 月跟我買
    盜版光碟，買了幾次我記不起來，他1 次跟我買4 百片到6
    百片盜版光碟，有盜版的CD及盜版的VCD ，甲○○跟我拿片
    子，他是透過丁○○跟我下單。我給丁○○的價錢是CD1 片
    18元、VCD1片23元，丁○○給甲○○是CD1 片20元、VCD1片
    25元，丁○○就賺中間的差價，雖是丁○○跟我下單，因貨
    是我載到新竹給甲○○，我是跟甲○○約在新竹市的不特定
    地點交給他，所以知道是甲○○要買的。甲○○也在販賣盜
    版光碟，他在台中賣，至於是台中市或台中縣我就不清楚。
    因乙○○也有在賣盜版光碟，他有跟我說。因他與甲○○不
    能強碰到，地點要自己先喬好、分開，所以知道甲○○有在
    賣盜版光碟等語（見95年度偵字第2519號卷第2 卷第59頁至
    第60頁），是由證人丙○○上述證詞，足證被告甲○○確有
    自94年6 月間起至同年9 月間止，數次透過被告丁○○向其
    以每片盜版CD18元、VCD 每片23元之價格，販入4 至6 百片
    盜版光碟後，即在大台中地區販賣予不特定多數人之事實。
  (二)其次，證人即同案被告乙○○於95年5 月25日接受檢察官訊
    問時結證稱：跟甲○○認識6 、7 年，就我所知，是我從第
    1 次在台中被抓到賣盜版光碟後，甲○○開始賣盜版光碟，
    我是於93年12月多被警方抓到，被抓後去年過完年後我回高
    雄，甲○○打電話問我盜版光碟哪裡來的，我就給他丙○○
    的電話，叫他自己打電話找他等語（見95年度偵字第2519號
    卷第2 卷第21頁至第22頁），是由其證詞可知，證人乙○○
    已與被告甲○○認識6 、7 年，於94年農曆年過後，被告甲○○向其詢問盜版光碟自何處而來，乙○○即告知其上源即
    被告丙○○的電話，叫被告甲○○自行與被告丙○○聯絡等
    情。
  (三)是由證人即同案被告丙○○、乙○○的證詞，參酌同案被告
    丙○○為警於所查扣之盜版CD光碟6233片、VCD 及DVD 光碟
    8817 套 、17566 片、販賣光碟工具1 組、攤位鐵架1 組等
    物品所示，可知被告甲○○知悉被告乙○○有販賣盜版光碟
    的情事。被告甲○○為圖販賣盜版光碟獲利，乃於94年農曆
    年過後，向同案被告乙○○詢問盜版光碟的上源為何，同案
    被告乙○○旋即告知同案被告丙○○的電話，被告甲○○則
    自94年6 月間起至同年9 月間止，數次透過同案被告丁○○
    向丙○○以每片盜版CD18元、VCD 每片23元之價格，販入4
    至6 百片後，即在大台中地區販賣，茲因同案被告丙○○曾
    數次載運盜版光碟至新竹市的不特定地點給被告甲○○，且
    同案被告乙○○告知其被告甲○○有在賣盜版光碟，彼此販
    賣區域不能重疊，同案被告丙○○方知上情，且被告甲○○
    於本院準備程序亦供承與證人丙○○間，並無重大怨隙或財
    務糾紛，證人丙○○自無設詞攀誣被告甲○○之理。綜上，
    被告甲○○販賣盜版光碟之犯行，其事證明確，洵堪認定。
三、論罪科刑部分：
  (一)按被告甲○○於行為後，刑法部分修正條文於95年7 月1日
    起生效施行（下稱現行刑法）；復參酌最高法院95年5 月23
    日第8 次刑事庭會議決議意旨，現行刑法第2 條第1項 之規
    定，係規範行為後法律變更所生新舊法律比較適用之準據法
    ，於現行刑法施行後，應適用現行刑法第2 條第1 項之規定
    ，為「從舊從輕」之比較。茲就本案新、舊法比較適用之結
    果分敘如下：
  1.關於罰金刑，刑法分則編各罪所定罰金刑之貨幣單位原為銀
    元，修正前刑法第33條第5 款規定：「罰金：一元（銀元）
    以上」，而依罰金罰鍰提高標準條例規定，就72年6 月26
    日前修正之刑法部分條文罰金數額提高2 至10倍，其後修正
    者則不提高倍數，並依現行法規所定貨幣單位折算新臺幣條
    例規定，以銀元1 元折算新臺幣3 元。修正後刑法第33條第
    5 款規定：「罰金：新臺幣1 千元以上，以百元計算之」，
    刑法第33條第5 款所定罰金貨幣單位經修正為新臺幣後，刑
    法分則各罪所定罰金刑之貨幣單位亦應配合修正為新臺幣，
    為使刑法分則編各罪所定罰金之最高數額與刑法修正前趨於
    一致，乃增訂刑法施行法第1 條之1 ：「中華民國94年1 月
    7 日刑法修正施行後，刑法分則編所定罰金之貨幣單位為新
    臺幣。94年1 月7 日刑法修正時，刑法分則編未修正之條文
    定有罰金者，自94年1 月7 日刑法修正施行後，就其所定數
    額提高為30倍。但72年6 月26日至94年1 月7 日新增或修正
    之條文，就其所定數額提高為3 倍」。從而，刑法分則編各
    罪所定罰金刑之最高數額，於上開規定修正後並無不同，惟
    修正後刑法第33條第5 款所定罰金刑最低數額，較之修正前
    提高，自以修正前刑法第33條第5 款規定有利於被告。
  2.其次，被告甲○○行為時之刑法第41條第1 項前段規定：「
    犯最重本刑為5 年以下有期徒刑以下之刑之罪，而受6 個月
    以下有期徒刑或拘役之宣告，因身體、教育、職業、家庭之
    關係或其他正當事由，執行顯有困難者，得以1 元以上3 元
    以下折算一日，易科罰金。」依斯時有效施行之罰金罰鍰提
    高標準條例第2 條前段規定（業於95年5 月17日經總統以華
    總一義字第09500069791 號令修正公布刪除，並自95年7 月
    1 日起生效），依刑法第41條易科罰金者，就其原定數額提
    高為1 百倍折算1 日，則依被告甲○○行為時之刑法及罰金
    罰鍰提高標準條例關於易科罰金折算標準之規定，係以銀元
    3 百元折算1 日，經折算為新臺幣後，應以新臺幣9 百元折
    算1 日。而現行刑法第41條第1 項前段規定：「犯最重本刑
    為五年以下有期徒刑以下之刑之罪，而受六個月以下有期徒
    刑或拘役之宣告者，得以新臺幣1 千元、2 千元或3 三千元
    折算一日，易科罰金。」比較修正前、後關於易科罰金折算
    標準之規定，以修正前刑法第41條第1 項前段及修正前罰金
    罰鍰提高標準條例第2 條前段規定，較有利於被告甲○○。
    又修正前刑法第41條第2 項規定：併合處罰之數罪，均得易
    科罰金時，其應執行之刑逾6 月者，亦同。修正後刑法同條
    項，僅限於數罪併罰定應執行刑未逾6 月，始有適用。從而
    ，比較新舊法之結果，自以修正前之規定較有利於被告甲○○。是以，本件被告甲○○數罪併罰定應執行刑逾6 月者，
    仍應修正前同條項規定，諭知易科罰金。
  3.刑法第56條有關「連續數行為而犯同一之罪名者，以一罪論
    ，但得加重其刑至二分之一」之連續犯規定，業經修正刪除
    ，此雖非犯罪構成要件之變更，惟顯已影響行為人刑罰之法
    律效果，自屬法律變更，而應比較修正前、後之規定。亦即
    被告甲○○，基於概括犯意所為之數行為，自95年7 月1 日
    起已不再成立連續犯而得論以1 罪並得加重其等之刑，而均
    應依具體行為之性質論罪。是被告甲○○之上述賭博、明知
    係侵害著作財產權之光碟重製物而散布犯行，均各自發生於
    新法施行之前，且其所為之各次行為，時間、地點、對象，
    各均獨立，但各自時間緊接，所犯均各自係構成要件相同之
    罪名，主觀上顯係各自基於概括犯意所為，依修正前第56條
    之規定，各自皆得成立連續犯，各自以一罪論並加重其刑；
    修正後刑法既將連續犯之規定刪除，而被告甲○○前開明知
    係侵害著作財產權之光碟重製物而散布犯行數行為，並無接
    續犯或包括一罪、想像競合犯之情形，其先後多次犯行，各
    獨立成罪，應各自分論併罰，比較修正前、後規定，自以修
    正前之刑法第56條規定，較有利於被告。
  4.刑法第51條數罪併罰之規定，其中第5 款：「宣告多數有期
    徒刑者，於各刑中之最長期以上，各刑合併之刑期以下，定
    其刑期。但不得逾20年」，修正為：「宣告多數有期徒刑者
    ，於各刑中之最長期以上，各刑合併之刑期以下，定其刑期
    。但不得逾30年」，經比較修正前、後之規定，修正後刑法
    第51條第5 款規定之多數有期徒刑合併應執行刑之最高刑度
    刑，較之修正前提高，自以修正前刑法第51 條 第5 款規定
    有利於被告甲○○。
  5.綜上，經整體比較全部罪刑之結果，以95年7 月1 日生效施
    行前之刑法規定，較有利於被告甲○○。是依現行刑法第2
    條第1 項前段規定，自應適用被告行為時之法律即修正前之
    刑法規定。
  (二)核被告甲○○所為係犯刑法第266 條第1 項之普通賭博罪、
    同法第268 條之意圖營利提供賭博場所及聚眾賭博罪、著作
    權法第91條之1 第3 項、第2 項明知係侵害著作財產權之光
    碟重製物而散布罪。又被告甲○○多次明知係侵害著作財產
    權之光碟重製物而散布犯行，及其於當次美國職業大聯盟棒
    球賽及NBA 職業籃球賽前之多次供人簽賭行為，無非欲達賭
    博營利之目的，其主觀上係追求一個同一之營利目的，社會
    價值上亦僅應賦予單一賭博之評價，均屬接續行為，而均係
    當次意圖營利供給賭博場所、意圖營利聚眾賭博及在公眾得
    出入之場所賭博財物犯行之一部行為。而被告甲○○先後經
    營多次美國職業大聯盟棒球賽及NBA 職業籃球賽簽賭所犯上
    開三罪，及多次明知係侵害著作財產權之光碟重製物而散布
    之行為，各自時間緊接，犯罪構成要件各自相同，顯係各自
    基於概括之犯意反覆為之，各自均為修正前刑法第56條所規
    定之連續犯，並應各自論以一罪，且各自加重其刑。又被告
    所為意圖營利供給賭博場所、意圖營利聚眾賭博及在公眾得
    出入之場所賭博財物之行為，係基於一個賭博犯意之決定，
    以達成同一犯罪之各個舉動，為一行為觸犯前開三罪名，均
    屬於想像競合犯，均應依刑法第55條之規定，從情節較重之
    意圖營利聚眾賭博罪處斷。又被告上述連續意圖營利聚眾賭
    博、明知係侵害著作財產權之光碟重製物而散布等犯行，犯
    意個別，行為互殊，應予以分論併罰。
  (三)原審以被告甲○○年輕力壯，竟不思以正當途徑賺取金錢供
    己生活所需，竟於上述時、地，經營美國職業大聯盟（MLB
    ）棒球賽及NBA 職業籃球賽之簽賭站，業已破壞社會善良風
    氣。又其欠缺尊重智慧財產權之觀念，擅自販售非法重製之
    光碟，行為實屬不當。復衡酌被告犯後態度，並斟酌其犯罪
    動機、目的、手段、智識程度、犯罪所生的損害等一切情狀
    ，分別就連續意圖營利聚眾賭博罪及明知係侵害著作財產權
    之光碟重製物而散布罪各量處有期徒6 月、10月。此外，被
    告甲○○所犯上述二罪之時間，均係在96年4 月24日之前，
    所犯符合中華民國96年罪犯減刑條例所定之減刑條件，爰依
    同條例第2 條第1 項第3 款之規定，各減其宣告刑二分之一
    ，故各自減為如主文所示之刑，並依修正前刑法第51條第5
    款的規定，定其應執行刑，暨依中華民國96年罪犯減刑條例
    第9 條及修正前刑法第41條第1 項前段之規定，諭知易科罰
    金的折算標準。扣案如附表所示之物品，均係被告甲○○所
    有，且為供被告犯上述賭博罪所用或預備賭博用之物，均應
    依刑法第38條第1 項第2 款規定宣告沒收。經核其認事用法
    ，並無違誤，量刑亦稱允適，並無不當。被告甲○○提起上
    訴，雖指摘原審所判刑度過重，事實欄未記載本案有何扣押
    物品為供被告甲○○犯罪所用，然查起訴書業已記載如附表
    所示之物為被告所有供簽賭所用之物品（見起訴書第16 頁
    ），原判決事實欄應係明顯漏載扣得如附表所示物品，茲予
    以補充更正，被告上訴為無理由，應予駁回。末查，被告甲○○未曾因故意犯罪受有期徒刑以上刑之宣告，此有本院被
    告前案紀錄表在卷可憑，本院審酌被告係因一時失慮致觸犯
    本案刑責，其經此論罪科刑之教訓，應知所警惕，信無再犯
    之虞，對其所宣告之刑以暫不執行為適當，爰宣告緩刑4 年
    ，以勵自新。
據上論斷，應依刑事訴訟法第368 條、第371 條、刑法第74條第
1項 第1 款，判決如主文。
本案經檢察官鍾鳳玲到庭執行職務。
中    華    民    國    98    年     2    月   13     日
                智慧財產法院第一庭
                            審判長法  官  李得灶
                                  法  官  王俊雄
                                  法  官  林欣蓉
附表：
（1）傳真機壹臺。
（2）計算機壹臺。
（3）美國職棒職籃簽賭清單拾張。
以上正本證明與原本無異。
不得上訴。
中    華    民    國    98    年     2    月   13     日
                                  書記官  周其祥
附錄法條：
著作權法第91-1條
擅自以移轉所有權之方法散布著作原件或其重製物而侵害他人之
著作財產權者，處3 年以下有期徒刑、拘役，或科或併科新臺幣
50萬元以下罰金。
明知係侵害著作財產權之重製物而散布或意圖散布而公開陳列或
持有者，處3 年以下有期徒刑，得併科新臺幣7 萬元以上75 萬
元以下罰金。
犯前項之罪，其重製物為光碟者，處 6 月以上 3 年以下有期徒
刑，得併科新臺幣20萬元以上2 百萬元以下罰金。但違反第87條
第4款 規定輸入之光碟，不在此限。
犯前 2 項之罪，經供出其物品來源，因而破獲者，得減輕其刑。
中華民國刑法第266條
（普通賭博罪與沒收物）
在公共場所或公眾得出入之場所賭博財物者，處1 千元以下罰金
。但以供人暫時娛樂之物為賭者，不在此限。
當場賭博之器具與在賭檯或兌換籌碼處之財物，不問屬於犯人與
否，沒收之。
中華民國刑法第268條
（圖利供給賭場或聚眾賭博罪）
意圖營利，供給賭博場所或聚眾賭博者，處3 年以下有期徒刑，
得併科3 千元以下罰金。


司法院資訊處製作；財團法人民間司法改革基金會備份。
